# 两家子公司各自持股 50% 的联营企业全部转让给母公司第三家子公司的合并层面账务处理

提问人：不忘初心 3 时间：2019-06-25 14:34:59
陈老师，您好。一直很感谢您的帮助！现在，再向您请教一下，麻烦您抽空回复一下哦，万分感谢！
案例背景： 2017 年末，母公司 A有直接持股的子公司 B、C、D，和间接控股的子公司 E。持股比例分别为：A 持股 B 53.3%，A 持股 C 51%，A 持股 D 95%。B 和 C 各自持有E 50% 股权，B和 C 对 E 的长投，按权益法核算。
2018 年 6 月 30 ，B 和C 将其各自持有 E的 50%股权，转让给D 和D公司高管。转让后，D持有 E 51% 股权，D 公司高管共持有 E 49% 股权。
B 和 C的转让价，等同于 B和 C 当初各自对E 的初始投资额。
个人意见 1 ：B 按正常处置长投进行账务处理：
借：银行存款（B 对 E 的初始投资额）
贷：长投-E（B 按权益法核算至处置日的账面额）
贷：投资收益（差额）
然后，将权益法核算时产生的其他综合收益、其他所有者权益变动，转入投资方 B 的投资收益：
借：其他综合收益（权益法核算下的金额）
借：其他所有者权益变动（权益法核算下的金额）
贷：投资收益（借方金额合计）
除此外，无其他分录。
C 的账务处理，跟 B 账务处理一致。
个人意见 2 ：D 按同一控制下的合并的规定处理：
借：长投-E（51% 股权，入账金额 = 在 A 合并报表中的 E 的净资产的账面价值 *51%）
借：资本公积（差额）
贷：银行存款（B 和 C 各自对E 的初始投资额的合计）
个人意见 3 ：处置日，母公司 A 单体报表上，不需要进行账务处理。
问题 1 ：，在层层合并的方式下，A 公司在编制处置日（ 2018 年 6 月 30号）合并报表时，就仅仅只需要将 E公司的 2018 年 1 月 1 至 6 月 30的利润表项目纳入 A 公司合并报表中。想请教下，此时A 公司在合并层面的调整抵消分录和金额，应是怎么样呀？
问题 2 ：上述的个人意见 1 至个人意见 3 ，应该没错吧？如果有错，麻烦您指正一下哦。

回答人：chenyiwei
建议首先考虑该项转让价格的公允性。鉴于 D 和 B、C 是处于同一控制下的关联方，转让给 D 的高管也不排除股份支付的因素，因此很可能该转让价格并不公允。你的处理意见在该交易价格公允的前提下是成立的；如果不公允，则在 B、C的报表中应体现权益性交易的影响（按股权公允价值和长投原账面价值之间的差额确认投资收益，公允价值和实际转让价格之间的差额冲减权益），且在 D的层面需确认股份支付费用和资本公积。
在 A 的合并报表层面，该项交易体现为一项不丧失控制权前提下部分转让子公司股权的交易，差额调整合并报表层面的权益，但是如上所述，如果向D 的高管转让股权时涉及低价转让造成的股份支付因素的，则还需就股份支付费用影响确认管理费用和资本公积。